臺灣士林地方法院刑事判決　　　　　　　96年度易緝字第68號
公　訴　人　臺灣士林地方法院檢察署檢察官
被　　　告　甲○○
上列被告因詐欺案件，經檢察官提起公訴（94年度偵字第7363號
），而被告於準備程序中就被訴事實為有罪之陳述，經合議庭裁
定由受命法官獨任進行簡式審判程序，並判決如下：
    主  文
甲○○幫助犯詐欺取財罪，處有期徒刑陸月，如易科罰金，以銀
元佰元即新臺幣玖佰元折算壹日。
    事實及理由
壹、程序部分：
一、按適用簡式審判程序之有罪判決書之製作，準用刑事訴訟法
    第454 條之規定，同法第310 條之2 定有明文。本件經裁定
    進行簡式審判程序，爰依照前開法律規定，準用刑事訴訟法
    第454 條為判決書之製作，先予敘明。
二、次按簡式審判程序之證據調查，不受刑事訴訟法第159 條第
    1 項所定：「被告以外之人於審判外之言詞或書面陳述，不
    得作為證據。」之限制，此見同法第273 條之2 規定甚明，
    據此，本件乙○○於警詢之證述，雖屬被告以外之人於審判
    外所為之陳述，亦得作為證據，併予敘明。
貳、實體認定部分：
一、犯罪事實：甲○○雖預見出售存摺、提款卡及密碼等帳戶資
    料予不熟識之人使用，可能幫助不詳犯罪集團從事詐欺犯行
    ，竟仍基於幫助詐欺之未必故意，於民國94年1 月21日17時
    許，將其中國信託商業銀行建成分行帳號000000000000號存
    摺，交由乙○○（由本院發布通緝中，另行審結）委託吳鎮
    琮（已由本院判處有期徒刑6 月確定）以新臺幣（以下同）
    1 千元之代價在臺北車站出售予不詳之詐騙集團使用。嗣該
    詐騙集團成員即意圖為自己不法之所有，基於詐欺取財之犯
    意聯絡，於94年1 月25日16時許，發送手機簡訊至丙○○00
    00000000號行動電話，佯稱丙○○使用之慶豐銀行信用卡附
    卡可能被盜刷，須撥打（02）00000000的電話與信用卡客服
    部之「林小姐」之聯絡。丙○○在臺北市○○區○○路附近
    閱讀簡訊不疑有他，撥打電話後即有姓名年籍均不詳自稱「
    林小姐」之人向其佯稱：須撥打（02）00000000號電話找臺
    北市中正分局之「王警官」處理。丙○○又依指示撥打，果
    有姓名年籍均不詳自稱「王警官」之人再令其撥打（02）00
    000000號電話予「陳建國」科長。丙○○撥打後，又有姓名
    年籍均不詳自稱「陳科長」之人，向丙○○佯稱：為確保安
    全，須將99,000元提領存入甲○○前揭帳戶內。丙○○不疑
    乃於94年1 月25日17時43分許，利用中國信託銀行ATM 櫃員
    機將99,000元存入甲○○前揭帳戶。嗣自稱陳科長之人，又
    再要求丙○○須自其第一銀行帳戶轉帳入甲○○前揭帳戶。
    丙○○乃又於同日18時21分許，利用中華郵政公司ATM 櫃員
    機，將其00000000000 號帳號內99,983元匯入甲○○前揭帳
    戶，嗣發覺有異，始查悉被騙。帳案經丙○○訴由臺北市政
    府警察局大同分局報告臺灣士林地方法院檢察署檢察官偵查
    起訴。
二、前揭犯罪事實，業據被告於警詢及本院訊問時坦承不諱，核
    與證人乙○○於警詢所述情節大致相符，並經證人丙○○於
    警詢、偵訊時證述屬實，另有中華郵政公司自動櫃員機儲戶
    交易明細表、中國信託客戶交易明細表、被告中國信託商業
    銀行之開戶資料電腦查詢畫面、主檔查詢列印資料、對帳單
    、帳戶歷史交易查詢各1 份在卷可稽，本件事證明確，被告
    犯行堪予認定，應依法論科。
三、按幫助犯係從犯，係從屬於正犯而成立，刑法上既無「共同
    幫助」之情，當亦無「幫助共同」之可言。本件被告基於幫
    助詐欺之不確定故意，提供帳戶對於詐欺正犯資以助力，核
    其所為，係犯刑法第30條第1 項、第339 條第1 項之幫助詐
    欺罪。被告既為幫助犯，應依刑法第30條第2 項規定，按正
    犯之刑減輕其刑。本院經審酌被告提供帳戶予他人使用，所
    為影響社會正常交易安全，增加被害人尋求救濟之困難，並
    使犯罪之追查趨於複雜，暨其犯罪之動機、目的、手段、生
    活狀況、智識程度及犯罪坦承犯行，態度良好，公訴人求處
    有期徒刑8 月，稍嫌過重等一切情狀，量處如主文所示之刑
    。
四、按行為後法律有變更者，適用行為時之法律。但行為後之法
    律有利於行為人者，適用最有利於行為人之法律，刑法第2
    條第1 項定有明文，此為「從舊從輕」之比較。查被告行為
    時，95年7 月1 日修正施行前刑法（以下簡稱修正前刑法）
    第41條第1 項前段規定：「犯最重本刑為5 年以下有期徒刑
    以下之刑之罪，而受6 個月以下有期徒刑或拘役之宣告，因
    身體、教育、職業、家庭之關係或其他正當事由，執行顯有
    困難者，得以1 元以上3 元以下折算1 日，易科罰金。」又
    被告行為時之易科罰金折算標準，修正刪除前罰金罰鍰提高
    標準條例第2 條規定，就其原定數額提高為100 倍折算1 日
    ，則本件被告行為時之易科罰金折算標準，應以銀元100 元
    以上300 元以下折算1 日，經折算為新臺幣後，應以新臺幣
    300 元以上900 元以下折算1 日。惟修正後刑法第41條第1
    項前段則規定：「犯最重本刑為5 年以下有期徒刑以下之刑
    之罪，而受6 個月以下有期徒刑或拘役之宣告者，得以新臺
    幣1 千元、2 千元或3 千元折算1 日，易科罰金。」比較修
    正前後之易科罰金折算標準，以修正前刑法之規定，較有利
    於被告，故本件爰依刑法第2 條第1 項前段，適用修正前刑
    法第41條第1 項前段及修正刪除前罰金罰鍰提高標準條例第
    2 條，諭知易科罰金之折算標準。
五、至本件犯罪所得1 千元並未扣案，且數額不大，衡情應已花
    用殆盡而滅失，為免將來執行困難，爰不為沒收之宣告。又
    被告犯罪雖在96年4 月24日以前，惟其96年7 月16日中華民
    國96年罪犯減刑條例施行前經本院發布通緝，嗣於該條例施
    行後於96年9 月22日為警緝獲到案，依同條例第5 條規定，
    不得依該條例減刑。再被告行為時，修正前刑法第33條第5
    款規定：「罰金：1 元以上。」修正後則規定：「罰金：新
    台幣1 千元以上，以百元計算之。」比較修正前後規定，如
    量處罰金之最低額，修正前為銀元1 元即新臺幣3 元，修正
    後則為1 千元，雖以修正前之規定，有利於被告，惟本條款
    有認係量刑之裁量界限規定，與刑法分則法定刑變更有別者
    ，且本件並未量處罰金刑，該變更對於被告而言，應無有利
    不利之別，毋庸為比較適用。另修正前刑法第30條第1 項、
    第2 項規定為：「幫助他人犯罪者，為從犯。雖他人不知幫
    助之情者，亦同。從犯之處罰，得按正犯之刑減輕之」，修
    正後則規定：「幫助他人實行犯罪行為者，為幫助犯。雖他
    人不知幫助之情者，亦同。幫助犯之處罰，得按正犯之刑減
    輕之」，揆諸本條之修正理由係為釐清幫助犯從屬性之疑義
    ，並明示幫助犯之成立，亦以被幫助者著手犯罪之實行，且
    具備違法性為必要，是應僅屬法理之明文化，而非屬法律之
    變更，並無新舊法比較適用之問題，應依一般法律適用之原
    則，適用裁判時法。而被告行為時，本件據以論罪科刑之刑
    法第339 條第1 項法定刑中關於「或科或併科1 千元以下罰
    金」部分，應適用罰金罰鍰提高標準條例第1 條第1 項前段
    ，依行政院會銜司法院所定標準提高至10倍，經依現行法規
    所定貨幣單位折算新臺幣條例第2 條規定，折算為新臺幣後
    內容為：或科或併科新臺幣3 萬元以下罰金。而被告行為後
    ，刑法施行法於95年6 月14日修正增訂第1 條之1 ，其第1
    項、第2 項前段規定：「中華民國94年1 月7 日刑法修正施
    行後，刑法分則編所定罰金之貨幣單位為新臺幣。94年1 月
    7 日刑法修正時，刑法分則編未修正之條文定有罰金者，自
    94年1 月7 日刑法修正施行後，就其所定數額提高為30倍」
    ，據此刑法第339 條第1 項法定刑罰金部分已變更為：或科
    或併科新臺幣3 萬元以下罰金。修正增訂前後，其實質內容
    相同，並無有利不利之別，本無刑法第2 條第1 項新舊法比
    較之問題，自應適用刑法施行法第1 條之1 第1 項、第2 項
    前段準據法之特別規定，調整刑法第339 條第1 項之法定刑
    ，均附此敘明。
六、依刑事訴訟法第273 條之1 第1 項，刑法第2 條第1 項前段
    、第30條第1 項前段、第2 項、第339 條第1 項、修正前刑
    法第41條第1 項前段，修正刪除前罰金罰鍰提高標準條例第
    2 條，現行法規所定貨幣單位折算新臺幣條例第2 條，刑法
    施行法第1 條之1 第1 項、第2 項前段，逕以簡易判決處刑
    如主文。
七、如不服本判決，應於收受送達後10日內向本院提出上訴書狀
    ，其未敘述上訴之理由者並得於提起上訴後20日內向本院補
    提理由書（均須按他造當事人之人數附繕本）。
本案經檢察官洪三到庭執行職務。
中　　華　　民　　國　　96　　年　　10　　月　　18　　日
                  刑事第七庭法  官  周群翔
以上正本證明與原本無異。
                            書記官  劉育君
中　　華　　民　　國　　96　　年　　10　　月　　18　　日
附錄本案論罪科刑法條全文：
中華民國刑法第339條
意圖為自己或第三人不法之所有，以詐術使人將本人或第三人之
物交付者，處5 年以下有期徒刑、拘役或科或併科1 千元以下罰
金。
以前項方法得財產上不法之利益或使第三人得之者，亦同。
前二項之未遂犯罰之。
